【裁判字號】    97,交聲,2492
【裁判日期】    971022
【裁判案由】    交管條例聲異
【裁判全文】
臺灣板橋地方法院交通事件裁定        97年度交聲字第2492號
原處分機關  交通部公路總局臺北區監理所板橋監理站
異  議  人
即受處分人  甲○○
上列異議人即受處分人因違反道路交通管理處罰條例事件，對於
交通部公路總局臺北區監理所板橋監理站於中華民國97年8 月27
日所為之板監裁字裁41-C00000000號所為之處分（原舉發案號：
臺北縣政府警察局96年10月8 日北縣警交字第C00000000 號）聲
明異議，本院裁定如下：
    主  文
原處分撤銷。
甲○○汽車駕駛人，行經有燈光號誌管制之交岔路口闖紅燈，處
新臺幣壹仟捌佰元，記違規點數參點。
    理  由
一、原處分意旨略以：本件原處分機關係以受處分人即異議人甲
    ○○於民國（下同）96年10月8 日17時35分許，駕駛車牌號
    碼M9A-179 號重型機車，行經臺北縣板橋市○○路及廣權路
    口時，因「駕車行經有燈光號誌管制之交岔路口闖紅燈」之
    違規行為，由臺北縣政府警察局板橋分局執勤員警攔停後，
    以異議人違反道路交通管理處罰條例第53條1 項之規定，以
    臺北縣政府警察局96年10月8 日北縣警交字第C00000000 號
    舉發違反道路交通管理事件通知單（下稱舉發通知單）舉發
    ，惟因受處分人不服拒簽該舉發通知單，並且未於期限內繳
    納罰鍰或申訴，嗣於97年7 月23日向交通部公路總局臺北區
    監理所板橋監理站陳述意見，經原處分機關函轉原舉發機關
    查處無誤後，爰依道路交通管理處罰條例第53條第1 項規定
    ，裁處異議人罰鍰新臺幣（下同）4500元，並依同條例第63
    條第1 項第3 款（裁決書漏引第1 項第3 款）規定，記違規
    點數3 點。
二、異議意旨略以：伊所經路口並未設置待轉區，故而綠燈逕行
    左轉通過，下班時間交通擁擠，被員警先生攔檢時，已轉變
    其號誌燈（黃燈閃爍3 秒鐘），為何又於同一路段（廣權路
    與五權街34巷交叉路口，黃燈號誌閃爍10秒鐘），燈號閃爍
    時間不同，因員警沒有口頭告知違規事宜，且未詳細告知應
    到案之時間、地點，伊因不明白其違規事由，因而拒簽罰單
    ，事後仍一直未收到罰單來函通知，導致延誤繳納罰鍰，並
    提高罰鍰於最高金額，伊從未惡意拒繳，爰依法聲明異議，
    請求撤銷原處分。
三、按道路交通管理處罰條例所稱之汽車，包括機器腳踏車，道
    路交通管理處罰條例第3 條第8 款定有明文。次按汽車駕駛
    人，行經有燈光號誌管制之交岔路口闖紅燈者，處新臺幣（
    下同）1800元以上5400元以下罰鍰；又汽車駕駛人駕駛汽車
    違反道路交通管理處罰條例第53條規定者，除應依該條所規
    定之罰鍰處罰外，並予記違規點數3 點，道路交通管理處罰
    條例第53條第1 項、第63條第1 項第3 款分別定有明文。
四、經查：
（一）本件原處分機關係以受處分人即異議人甲○○確有於96年
      10月8 日17時35分許，駕駛車牌號碼M9A-179 號重型機車
      ，行經臺北縣板橋市○○路及廣權路口時，因「駕車行經
      有燈光號誌管制之交岔路口闖紅燈」之違規行為，由臺北
      縣政府警察局板橋分局執勤員警攔停後，以異議人違反道
      路交通管理處罰條例第53條1 項之規定，以臺北縣政府警
      察局96年10月8 日北縣警交字第C00000000 號舉發違反道
      路交通管理事件通知單（下稱舉發通知單）舉發，惟因受
      處分人不服拒簽該舉發通知單，並且未於期限內繳納罰鍰
      或申訴，嗣於97年7 月23日向交通部公路總局臺北區監理
      所板橋監理站陳述意見，經原處分機關函轉原舉發機關查
      處無誤後，爰依道路交通管理處罰條例第53條第1 項規定
      ，裁處異議人罰鍰新臺幣（下同）4500元，並依同條例第
      63條第1 項第3 款（裁決書漏引第1 項第3 款）規定，記
      違規點數3 點之事實，此有舉發通知單、裁決書、陳述書
      、臺北縣政府警察局板橋分局97年8 月21日北縣警板交裁
      字第0970035037號書函各1 紙附卷可按。
（二）異議人雖以上開情詞置辯。惟查，異議人確於前開時、地
      有前揭之違規事實，業據證人即本件執勤舉發之員警黃漢
      盛於本院訊問時具結證述屬實，其證稱：「（問：本件是
      否你舉發？舉發當時情形為何？）是我舉發。異議人在信
      義路左轉廣權路，當時信義路上燈號是紅燈，我就站在異
      議人的車子後面，只有幾部車子距離，約5 、6 公尺，當
      時還沒有天黑，也沒有下雨，我確定當時信義路上燈號是
      紅燈，異議人左轉廣權路。當時異議人拒簽收罰單，我有
      告知異議人違規事項，但我沒有告知他應到案日期、地點
      ，我在舉發單上這樣寫是因為這是我們例行手續，當時異
      議人拒簽收，我就只告知他違規事項，就沒有再跟他做其
      他說明。」等語明確（見本院97 年10 月15日訊問筆錄第
      2 頁）觀諸證人之證詞，違規地點與舉發地點僅相距5 、
      6 公尺，交通號誌及其轉換經過，一般人均可明確辯識，
      且證人當時即站在異議人車子後面，只有幾部車子的距離
      ，應無錯看之虞。再者，其職司即交通安全之維護及交通
      違規之取締，當較一般人為注意，是應無誤判之可能。另
      證人就舉發經過記憶清晰並連續陳述清楚，且前後並無矛
      盾之處，是異議人空口否認無違規之事實，復無法提出任
      何積極證據供本院調查，是本院無法為有利於異議人之認
      定。
（三）次查，執行勤務警員掣單舉發違反道路交通管理處罰條例
      所列之違規事實，本質上為行政處分，係公務員基於職務
      上權力，依法就特定之具體事件所為具有公法上效果之單
      方行政行為，基於公務員為公法上行為具有公信力之原則
      ，該行政處分當可被推定為真正，其據以依法處分之事實
      認定亦為真正無誤。反之，若謂公務員一切行政行為均須
      預留證據以證其實，則國家行政勢必窒礙難行，據此，刑
      事訴訟法就犯罪證據有關之規定中與屬行政秩序罰之交通
      違規裁罰本質不合之部分，自不在準用之列。本此公信原
      則，立法者以道路交通管理處罰條例第92條第3 項之授權
      ，賦予行政機關訂定違反道路交通管理事件統一裁罰基準
      及處理細則，使執勤員警得當機處分，以達其維護交通秩
      序、安全之行政目的。再者，本件證人黃漢盛與異議人素
      不相識，亦無怨隙，應無甘冒自身觸犯偽證罪之風險而設
      詞誣攀異議人之理，且交通警員製單舉發違反道路交通處
      罰條例所列之違規事實，本質上係公務員依法執行職務之
      行為，如有枉法構陷或為不實記載之行為，亦需負擔嚴厲
      之刑事責任，國家並以此擔保公務員能忠實執行職務，如
      無其他證據顯示舉發警員有誤認或故意構陷之情事時，尚
      難以舉發警員無法提出其他證據佐證，即認其所述不可採
      信，故證人黃漢盛上開證述，應屬可採。是異議人之違規
      行為，堪予認定，應依法裁決。
（四）再按行為人有違反道路交通管理處罰條例之情形，應填製
      舉發通知單，並於被通知人欄予以勾記，其係當場舉發者
      ，應填記駕駛人或行為人姓名、性別、出生年月日、地址
      、之駕駛人或行為人為受處分人時，應將該通知單填記後
      交付該行為人簽名或蓋章收受之；拒絕簽章者，並記明其
      事由，視為已收受，違反道路交通管理事件統一裁罰基準
      及處理細則第11條第1 項第1 款有明文可參。而對於此種
      情形，內政部警政署87年6 月11日87警署交字第48985 號
      函並揭稱：違反道路交通管理事件，違規人當場拒絕簽收
      通知單，執勤員警未記明其事由，多僅註記「拒收」或「
      拒簽收」，而未告知應到案日期、處所、違規事實及違反
      法條，致違規人不知應到案日期、處所、繳納期限等。而
      事實上應到案處所、日期如舉發當場未告知違規人時，違
      規人確屬無從知悉處罰內容並依限期到案。遇有拒簽情形
      時，應告知其應到案日期、處所、繳納期限等事項，並於
      通知單「移送聯」記明上述事由已告知情形，以保障違規
      人權益，並利裁罰人員參考等語。查本件異議人爭執開單
      員警未告知應到案日期，導致其未於期限內申訴，致被處
      以高罰等語，核與證人黃漢盛證述並無告知異議人應到案
      日期等語明確（見同上本院96年10月15日訊問筆錄第2 頁
      ）。據此，開單員警既未告知異議人應到案日期，因而所
      致之遲誤到案期間之不利益結果不得逕由異議人所承受，
      是應由本院將原處分撤銷，並自為適法裁判，以期適法。
五、綜上，原處分機關疏未審酌開單員警未告知應到案日期，而
    逕援引道路交通管理處罰條例第53條第1 項規定裁處異議人
    罰鍰4500元，並依同條例第63條第1 項第3 款，記違規點數
    3 點，顯有違誤。從而，異議人提起本件聲明異議，為有理
    由，應由本院將原處分撤銷，自為裁罰如主文所示，以期適
    法。
六、據上論斷，應依道路交通管理處罰條例第87條第2 項，道路
    交通案件處理辦法第20條，裁定如主文。
中    華    民    國    97    年    10    月    22    日
                  交通法庭      法  官  吳幸娥
以上正本證明與原本無異
如不服本裁定應於送達後5日內向本院提出抗告狀
                                書記官  陳靜怡
中    華    民    國    97    年    10    月    22    日


司法院資訊處製作；財團法人民間司法改革基金會備份。
